【裁判字號】    98,中簡上,445
【裁判日期】    980729
【裁判案由】    詐欺
【裁判全文】
臺灣臺中地方法院刑事判決           98年度中簡上字第445號
上  訴  人  臺灣臺中地方法院檢察署檢察官
被      告  甲○○
上列上訴人因詐欺案件，不服本院臺中簡易庭98年度中簡字第83
5 號中華民國98年3 月6 日第一審判決（聲請案號：臺灣臺中地
方法院檢察署98年度偵字第654 號），提起上訴，並經檢察官移
送併案審理（97年度偵字第28970號），本院管轄之第二審合議
庭判決如下：
    主    文
原判決撤銷。
甲○○幫助意圖為自己不法之所有，以詐術使人將本人之物交付
，處有期徒刑月，如易科罰金，以新臺幣壹仟元折算壹日。緩
刑貳年，並向被害人戊○○支付新臺幣壹萬捌仟陸佰肆拾貳元。
    犯罪事實
一、甲○○乃具有建全智識、經驗之成年人，可預見任意提供金
    融機構帳戶之提款卡（含密碼）予不詳人士使用，可能遭詐
    欺集團利用以遂行財產上犯罪之目的，且素未謀面，僅於網
    路聊天室偶然認識，即隨口以介紹工作為名，亟欲向其索取
    金融帳戶提款卡（含密碼）使用之人，必有財產上犯罪之不
    法意圖，竟仍基於幫助他人詐欺取財之不確定故意，於民國
    97年11月6 日接近中午時，在臺中市○○路第一商業銀行門
    口，將其在中華郵政股份有限公司臺中民權路郵局（下稱臺
    中民權路郵局）所開立帳號00000000000000號帳戶之提款卡
    （含密碼），交予自稱「阿平」之成年男子（真實姓名、年
    籍均不詳），以此方式幫助獲得上開提款卡（含密碼）之人
    及所屬詐欺集團之成員，作為收取贓款及逃避警方追緝使用
    。嗣該詐欺集團成員取得上開提款卡（含密碼）後，即基於
    意圖為自己不法所有之犯意，為下列詐欺取財行為，茲分述
    如下：
  (一)97年11月6 日晚上9 時21分前某時，丙○○接獲上開詐欺集
    團某不詳成員之來電，佯稱丙○○先前在奇摩購物網站購買
    產品，並以自動櫃員機（ATM） 匯款之交易，關於匯款程序
    有誤，需至自動櫃員機取消，使丙○○不疑有他而陷於錯誤
    ，旋即於同日晚上9 時21分許，前往設於桃園縣中壢市○○
    路全家便利超商之自動櫃員機前，依該名女子之指示操作，
    而以轉帳方式將10,061元匯入甲○○前揭臺中民權路郵局帳
    戶內，其後始驚覺受騙。
  (二)97年11月6 日晚上9 時40分許，乙○○在其位於國防醫學院
    之學校宿舍內，接獲上開詐欺集團某不詳成員之來電，佯稱
    為奇摩購物網站之賣家，並稱乙○○所購買藍牙耳機，並以
    自動櫃員機（ATM） 匯款之交易，因操作錯誤致設定為分期
    付款，並稱合作金庫之人員會再聯絡，嗣乙○○又接獲上開
    詐欺集團另不詳成員佯稱係合作金庫人員仍告以相同情詞，
    使乙○○不疑有他而陷於錯誤，旋即於依該詐欺集團成員之
    指示，上網至合作金庫網路ATM 操作，而以轉帳方式將29
    ,989 元 匯入甲○○前揭臺中民權路郵局帳戶內。嗣經乙○○以電子郵件向真正之買家確認並無上開情事後，始知受騙
    。
  (三)97年11月6 日晚上9 時26分許，戊○○接獲上開詐欺集團某
    不詳女性成員之來電，佯稱戊○○先前在奇摩購物網站購買
    產品，誤以分期付款方式付款，需至自動櫃員機取消，使戊○○不疑有他而陷於錯誤，旋即於同日晚上9 時52分許，前
    往設於臺南縣永康市○○路473 號郵局之自動櫃員機前，依
    該女子之指示操作，而以轉帳方式將18,642元匯入甲○○前
    揭臺中民權路郵局帳戶內，其後始驚覺受騙。
二、案經臺中市警察局第一分局、第四分局報告臺灣臺中地方法
    院檢察署檢察官偵查聲請簡易判決處刑及移送併辦。
    理    由
一、證據能力部分：查有關以下所引用被告以外之人於審判外之
    言詞或書面陳述，而不符合刑事訴訟法第159 條之1 至第
    159 條之4 之規定者，業經被告、檢察官於本院於審理時陳
    稱同意作為證據（見本院卷第40頁反面-41 頁），且經本院
    當庭提示而為合法之調查，復審酌前開證據作成或取得之狀
    況，並無非法或不當取證之情事，且亦無顯不可信之情況，
    故認為適當而均得以作為證據，是前開證據依刑事訴訟法第
    159 條之5 第1 項之規定，均具有證據能力，先予敘明。
二、上揭犯罪事實，訊據被告甲○○於本院審理中坦承不諱，而
    被害人丙○○、乙○○、戊○○遭詐欺集團成員詐騙後，分
    別匯款至被告所提供之前揭臺中民權路郵局乙情，亦經被害
    人丙○○、乙○○、戊○○於警詢中指述綦詳，並有中華郵
    政股份有限公司臺中郵局98年1 月6 日中管字第0982100021
    號函所附被告上開臺中民權路郵局帳戶之開戶資料暨查詢帳
    戶最近交易資料、被害人丙○○、戊○○匯款之自動櫃員機
    交易明細表、被害人乙○○自合作金庫銀行帳戶匯出款項之
    存摺明細、各1 份在卷可稽，足認被告之自白，要與事實相
    符。綜上，本件事證明確，被告犯行洵堪認定，自應依法論
    科。
三、按刑法上之幫助犯，係對於犯罪與正犯有共同之認識，而以
    幫助之意思，對於正犯資以助力，而未參與實施犯罪之行為
    者而言（最高法院75年度台上字第1509號、88年度台上字第
    1270號判決意旨參照）。是以，如未參與實施犯罪構成要件
    之行為，且係出於幫助之意思提供助力，即屬幫助犯，而非
    共同正犯。本件被告基於幫助之犯意，提供前述帳戶提款卡
    （含密碼）予他人，並進而遭他人使用所提供帳戶之提款卡
    （含密碼）意圖為自己不法之所有，施用詐術使被害人陷於
    錯誤，因而匯款至被告所提供之上揭郵局帳戶內，是被告所
    為係參與詐欺罪構成要件以外之行為，且在無證據證明被告
    係以正犯而非以幫助犯之犯意參與犯罪之情形下，應認其所
    為係幫助犯而非正犯行為。查本件取得被告帳戶提款卡（含
    密碼）之不詳詐欺集團成員，向被害人詐取款項之犯行，係
    犯刑法第339 條第1 項之詐欺取財罪，故核被告基於幫助他
    人實行犯罪之幫助故意，參與構成要件以外行為，所為係犯
    刑法第30條第1 項前段、第339 條第1 項之幫助詐欺取財罪
    。又被告所為販賣帳戶之行為僅為單一幫助行為，助成正犯
    對被害人丙○○、乙○○、戊○○詐欺取財得逞，係以一行
    為而觸犯構成要件相同之數罪名，為想像競合犯，應刑法第
    55條規定，從重論以幫助詐欺取財之一罪（最高法院98年度
    台非字第30號判決要旨參照）。檢察官移送併辦部分之犯罪
    事實（除原聲請意旨所指之被害人丙○○、乙○○外，另有
    被害人戊○○部分），被害人丙○○、乙○○部分與聲請簡
    易判決處刑之犯罪事實為同一事實，被害人戊○○部分則有
    想像競合犯之裁判上一罪關係，本院自應併予審理。再被告
    係幫助犯，衡諸其犯罪情節，爰依刑法第30條第2 項規定，
    按正犯之刑減輕之。
四、原審以被告罪證明確，予以論罪科刑，固非無見，惟原審判
    決就檢察官移送併辦部分所指即被害人戊○○遭詐騙部分之
    事實，未及審酌，容有未合，自應由本院予以撤銷改判。爰
    審酌被告素行尚佳（有臺灣臺中地方法院檢察署刑案資料查
    註紀錄表、臺灣高等法院被告前案紀錄表在卷可憑），惟欠
    缺守法觀念，任意提供金融帳戶供他人非法使用，紊亂社會
    正常交易秩序，並使不法之徒藉此輕易於詐騙後取得財物，
    助長詐騙犯罪風氣，然念並無實質犯罪所得，惡性尚非甚重
    ，且犯後態度良好等一切情狀，量處如主文第2 項所示之刑
    ，並諭知易科罰金之折算標準。末查，被告前未曾因故意犯
    罪而受有期徒刑以上刑之宣告，有前揭紀錄表可參，其因一
    時短於思慮，致罹本案罪責，惟業已積極賠償被害人丙○○
    所受損害（有卷附國泰世華銀行存款憑證客戶收執聯可佐）
    ，被害人乙○○則已由銀行退款領回遭詐騙款項，且陳明其
    願原諒被告，有本院公務電話紀錄附卷可參，被告復陳稱願
    意賠償被害人戊○○所受損失（惟因被害人戊○○無意願親
    自到庭，亦未提供合適之清償方式供被告履行，有本院公務
    電話紀錄可參，尚非可歸責被告），顯見被告深具悔意，其
    經此偵審教訓，當知所警惕，信無再犯之虞，本院認為前開
    對其宣告之刑，以暫不執行為適當，爰依刑法第74條第1 項
    第1 款規定，宣告緩刑2 年，惟為使被害人戊○○所受財產
    上損害可獲填補，仍依同條第2 項第3 款規定，命被告向被
    害人戊○○支付18,642元，以啟自新。又被告如違反上開負
    擔情節重大者，其緩刑得依刑法第95條之1 第1 項第4 款規
    定撤銷之，附此敘明。
五、據上論斷，應依刑事訴訟法第455 條之1 第1 項、第3 項、
    第369 條第1 項前段、第364 條、第299 條第1 項前段，刑
    法第339 條第1 項、第30條、第55條、第41條第1 項前段，
    第74條第1 項第1 款、第2 項第3 款，刑法施行法第1 條之
    1 ，判決如主文。
本案經檢察官丁○○到庭執行職務。
中    華    民    國    98    年     7    月    29    日
                  刑事第十一庭  審判長法  官  楊文廣
                                      法  官  周玉蘭
                                      法  官  劉敏芳
以上正本證明與原本無異。
不得上訴。
                                      書記官  陳錫威
中    華    民    國    98    年    7     月    29    日
附錄論罪科刑法條
中華民國刑法第339條第1項：
意圖為自己或第三人不法之所有，以詐術使人將本人或第三人之
物交付者，處5年以下有期徒刑、拘役或科或併科1千元以下罰金
。


司法院資訊處製作；財團法人民間司法改革基金會備份。
